臺灣新北地方法院民事裁定　　　　　110年度消債清字第128號
聲　請　人　顏子沛　
代　理　人　何乃隆律師（法律扶助律師）
上列當事人因消費者債務清理事件，聲請清算，本院裁定如下：
    主  文
聲請人顏子沛自中華民國一一０年十一月九日上午十一時起開始
清算程序。
命司法事務官進行本件清算程序。
    理  由
一、按債務人不能清償債務或有不能清償之虞者，得依本條例所
    定更生或清算程序，清理其債務。本條例所稱消費者，係指
    5 年內未從事營業活動或從事小規模營業活動之自然人。債
    務人對於金融機構負債務者，在聲請更生或清算前，應向最
    大債權金融機構請求協商債務清償方案，或向其住、居所地
    之法院或鄉、鎮、市、區調解委員會聲請債務清理之調解，
    消費者債務清理條例（下稱消債條例）第3 條、第2 條第1
    項、第151 條第1 項分別定有明文。又法院開始清算程序之
    裁定，應載明其年、月、日、時，並即時發生效力。法院裁
    定開始更生或清算程序後，得命司法事務官進行更生或清算
    程序，消債條例第83條第1 項、第16條第1 項亦有明定。
二、本件聲請意旨略以：聲請人無力清償債務，致前置調解不成
    立，而有不能清償債務之情事，爰依法聲請裁定准予清算等
    語。
三、本院之判斷：
  ㈠聲請人曾向本院聲請債務清理前置調解，惟調解不成立，業
    經本院依職權調取調解卷宗核閱無訛，是聲請人所提本件清
    算聲請可否准許，所應審究者為其現況是否有不能清償債務
    或有不能清償之虞等情事。
  ㈡聲請人名下無不動產、動產、金融商品之投資，業據其陳明
    在卷（見本院卷第55頁），並有全國財產稅總歸戶財產查詢
    清單、稅務電子閘門財產所得調件明細表、集保戶往來參加
    人明細資料表（含帳號）、保管帳戶客戶餘額表、客戶存券
    異動明細表、投資人於各專戶無資料明細表、投資人於清算
    交割銀行未開戶明細表可稽（見本院110 年度司消債調字第
    155 號卷【下稱調解卷】第65頁、本院卷第41頁至第45頁、
    第77頁至第85頁）。又聲請人為要保人之有效保單，無保單
    價值準備金，有中華民國人壽保險商業同業公會保險業通報
    作業資訊系統資料查詢結果表、國泰人壽保單帳戶價值一覽
    表可按（見本院卷第115 頁、第169 頁）。
  ㈢聲請人自民國109 年9 月迄今均待業中、無工作收入，開銷
    靠家人朋友資助，目前收入為每月身障補助新臺幣（下同）
    3,772 元，有新北市政府社會局110 年6 月25日新北社助字
    第1101155723號函暨所附新北市社會福利補助明細資料、切
    結書、綜合所得稅各類所得資料清單、稅務電子閘門財產所
    得調件明細表、勞工保險被保險人投保資料表、勞工保險投
    保資料可考（見本院卷第49頁至第51頁、第157 頁、第41頁
    至第45頁、第69頁至第70頁、第135 頁至第140 頁、調解卷
    第61頁至第63頁），是聲請人目前每月可支配處分之固定收
    入為3,772 元。
  ㈣按債務人必要生活費用，以最近1 年衛生福利部或直轄市政
    府所公告當地區每人每月最低生活費1.2 倍定之。債務人聲
    請更生或清算時所提財產及收入狀況說明書，其表明每月必
    要支出之數額，與本條例第64條之2 第1 項、第2 項規定之
    認定標準相符者，毋庸記載原因、種類及提出證明文件，消
    債條例第64條之2 第1 項及消債條例施行細則第21條之1 第
    3 項分別定有明文。參以110 年度新北市每人每月最低生活
    費用15,600元，依此每人每月生活所必需之費用應為18,720
    元，而聲請人主張其每月必要生活費用20,000元（計算式：
    膳食費6,000 元＋交通費1,000 元＋房租11,000元＋通訊費
    500 元、水電費500 元、個人用品費1,000 元），固據提出
    費用單據及房屋租賃契約為證（見本院卷第117 頁至第129
    頁、第173 頁），然聲請人既已負債，理應撙節開支，因認
    其每月必要生活費用於18,720元之範圍內始為合理。
  ㈤聲請人債權人台新國際商業銀行、第一商業銀行、華南商業
    銀行、上海商業儲蓄銀行、國泰世華商業銀行、花旗（台灣
    ）銀行、滙豐（台灣）銀行、聯邦商業銀行、遠東國際商業
    銀行、玉山商業銀行、中國信託商業銀行陳報聲請人積欠之
    無擔保或無優先權債務為13,052,249元（見調解卷第219 頁
    ）；債權人台新資產管理股份有限公司、金陽信資產管理股
    份有限公司、長鑫資產管理股份有限公司、滙誠第一資產管
    理股份有限公司、萬榮行銷股份有限公司、良京實業股份有
    限公司陳報聲請人積欠之無擔保或無優先權債務各238,411
    元、437,011 元、2,692,668 元、894,043 元、2,108,375
    元、2,433,456 元（見調解卷第99頁、第101 頁、第109 頁
    、第123 頁、第147 頁、第157 頁），是聲請人所負無擔保
    或無優先權債務總額為21,856,213元。
  ㈥依聲請人現況之財產、信用、勞力、收支狀況等清償能力綜
    合判斷，其每月可支配處分之收入3,772 元，扣除每月必要
    支出18,720元後，已無餘額足供清償債務，顯無法負擔任何
    還款方案，堪認聲請人目前客觀上處於欠缺清償能力而不足
    以清償債務之經濟狀態，符合消債條例第3 條所定債務人不
    能清償債務或有不能清償之虞之要件，有藉助清算制度調整
    其與債權人間之權利義務關係而重建其經濟生活之必要，自
    應許聲請人得藉由清算程序清理債務。
四、綜上所述，本件聲請人為一般消費者，並未從事營業活動，
    且有無法清償債務之情事，亦未經法院裁定開始更生程序或
    許可和解或宣告破產，復查無消債條例第6 條第3 項、第8
    條或第82條第2 項所定應駁回清算聲請之事由存在，則聲請
    人聲請清算，洵屬有據，應予准許。爰裁定開始清算程序，
    並依法命司法事務官進行本件清算程序。
五、依消債條例第11條第1 項、第83條第1 項、第16條第1 項規
    定，裁定如主文。
中    華    民    國   110    年    11    月    9     日
                  民事第六庭  法  官  陳佳君
以上正本係照原本作成。
本件不得抗告。
本裁定已於110 年11月9 日上午11時公告。
中    華    民    國   110    年    11    月    9     日
                              書記官  李淑卿